臺灣宜蘭地方法院民事裁定             100年度家聲字第53號
聲  請  人  藍筱淇
相  對  人  趙士傑
上列聲請人請求變更子女姓氏事件，本院裁定如下：
    主  文
聲請駁回。
聲請程序費用由聲請人負擔。
    理  由
一、本件聲請意旨略以：兩造原為夫妻關係，育有1未成年子女
    趙安，嗣於民國98年3月5日離婚，並約定趙安權利義務
    之行使及負擔由聲請人任之。嗣相對人於離婚後本應給付趙
    安之扶養費用，然相對人竟僅給付子女扶養費至99年8月3
    1日，之後迄今已年餘均無再給付任何扶養費用，且於99年9
    月以後亦未再探視趙安，對於趙安漠不關心亦未盡照顧
    之責，為趙安之利益計，爰依民法第1059條第5項第1、4
    款之規定請求變更趙安姓氏為「藍」。又小孩從小都是聲
    請人在帶，小孩跟聲請人不同姓，小孩曾經問聲請人為何2
    人不同姓，如果小孩改姓跟聲請人家人一樣，就不會不知道
    該怎麼回答等語。
二、相對人則抗辯稱：不一定要改姓，小孩才會快樂，應該是怎
    麼教育小孩比較重要。伊自99年以後就沒有再付扶養費，那
    是因為伊想要看小孩，卻沒有辦法看到小孩，但伊有打電話
    聯絡小孩，也有寄禮物給小孩，只是聲請人把禮物退回來等
    語。
三、按有下列各款情形之一，法院得依父母之一方或子女之請求
    ，為子女之利益，宣告變更子女之姓氏為父姓或母姓：(一)父
    母離婚者。(二)父母之一方或雙方死亡者。(三)父母之一方或雙
    方生死不明滿3年者。(四)父母之一方顯有未盡保護或教養義
    務之情事者，民法第1059條第5項定有明文。又姓氏屬姓名
    權而為人格權之一部分，具有社會人格之可辨識性，與身分
    安定及交易安全有關外，姓氏尚具有家族制度之表徵，故賦
    予父母之選擇權，惟因應情事變更，倘認變更姓氏符合子女
    之利益時，父母之一方或子女自得請求法院宣告變更子女之
    姓氏為父姓或母姓。
四、聲請人主張兩造原為夫妻關係，育有1未成年子女趙安，
    嗣於民國98年3月5日離婚，並約定趙安權利義務之行使及
    負擔由聲請人任之等情，有戶籍謄本在卷為證，應堪信為真
    實。又聲請人主張相對人僅給付子女扶養費至99年8月31 日
    ，之後迄今已年餘均無再給付任何扶養費用，且於99年9 月
    以後亦未再探視趙安，對於趙安漠不關心亦未盡照顧之
    責；又兩造離婚後趙安由伊照顧，趙安曾詢問伊為何2
    人不同姓，倘若趙安改「藍」姓，伊就不會不知如何回答
    ，故為趙安之利益計，希望變更趙安之姓氏為「藍」，
    若不改姓對趙安有不利之影響等情，則為相對人所否認，
    並以前詞置辯。經查：
  (一)相對人抗辯稱：伊自99年以後就沒有再付扶養費，那是因為
    伊想要看小孩，卻沒有辦法看到小孩，但伊有打電話聯絡小
    孩，也有寄禮物給小孩，只是聲請人把禮物退回來等節，核
    與聲請人到庭陳明：「相對人確實有寄禮物給小孩，我也有
    交給小孩，只是這一次生日禮物相對人是寄一台大台的電子
    琴，小朋友說不要，所以我才寄還給相對人，相對人也有打
    電話聯絡小孩，但沒有付扶養費，只是相對人跟我說沒有付
    扶養費是因為看不到小孩。」等語相符，顯見相對人自99年
    9月起固未再給付趙安之扶養費，然係因為探視趙安遭
    阻，並非全無扶養之意，此由相對人仍有持續以電話聯繫趙
    安及寄送禮物等關懷趙安之舉可徵。從而，聲請人主張
    相對人有未盡保護或教養義務之情事，聲請依民法第1059條
    第5項第4款之規定，請求變更趙安姓氏為「藍」，即與上
    揭規定不符，自難准許。
  (二)再者，依利害關係人趙安到庭陳述：「（有無問過媽媽你
    姓趙，媽媽姓藍？）有。」、「（為何這樣問媽媽，你姓趙
    或姓藍？）搖頭。」、「（媽媽如何回答？）媽媽說不能姓
    趙，只能姓藍。」、「（爸爸叫什麼名字？）趙士傑。我現
    在知道我姓趙，是因為爸爸姓趙。」、「（你覺得你姓趙比
    較好，還是姓藍比較好？）姓藍比較好。」、「（為何姓趙
    不好？）我不知道。」、「（為何姓藍比較好？）因為媽媽
    會怕我被抓走。」、「（姓趙有無關係？）沒有關係。」等
    語可知，趙安年僅4歲尚未能了解姓氏之意義，對其而言
    ，從父姓或母姓實無任何影響。況兩造離婚後，約定由聲請
    人扶養趙安，亦不當然導致趙安有改姓之必要。此外，
    聲請人復未舉證證明為趙安之利益，有變更趙安姓氏必
    要之情。因此，聲請人主張依民法第1059條第5項第1款之規
    定，請求變更趙安姓氏為「藍」，於法亦有未合，礙難准
    許。
  (三)綜上所查，本院認聲請人之聲請，為無理由，應予駁回。
五、依非訟事件法第21條第2項、民事訴訟法第95條、第78條，
    裁定如主文。
中    華    民    國   100    年    12    月    19    日
                  臺灣宜蘭地方法院家事法庭
                      法  官  陳映佐
以上正本與原本無異。
如不服本裁定，應於裁定送達後10日內向本院提出抗告狀（應附
繕本）。
中    華    民    國   100    年    12    月    19    日
                      書記官  邱美龍